【裁判字號】    97,台上,1409
【裁判日期】    970703
【裁判案由】    租佃爭議
【裁判全文】
最高法院民事裁定            九十七年度台上字第一四○九號
上  訴  人  甲○○
            乙○○
            丙○○
共      同
訴訟代理人  李宗益律師
            龔君彥律師
被 上訴 人  丁○○
            戊○○
共      同
訴訟代理人  柯智炫律師
            林重宏律師
上列當事人間租佃爭議事件，上訴人對於中華民國九十七年一月
十六日台灣高等法院第二審更審判決（九十六年度上更(一)字第四
二號），提起上訴，本院裁定如下：
    主  文
上訴駁回。
第三審訴訟費用由上訴人負擔。
    理  由
按上訴第三審法院，非以原判決違背法令為理由，不得為之。又
提起上訴，上訴狀內應記載上訴理由，表明原判決所違背之法令
及其具體內容，暨依訴訟資料合於該違背法令之具體事實；其依
民事訴訟法第四百六十九條之一規定提起上訴者，並應具體敘述
為從事法之續造、確保裁判之一致性或其他所涉及之法律見解具
有原則上重要性之理由，同法第四百六十七條、第四百七十條第
二項定有明文。而依同法第四百六十八條規定，判決不適用法規
或適用不當者，為違背法令；依同法第四百六十九條規定，判決
有該條所列各款情形之一者，為當然違背法令。是當事人提起上
訴，如以同法第四百六十九條所列各款情形為理由時，其上訴狀
或理由書應表明該判決有合於各該條款規定情形之具體內容，及
係依何訴訟資料合於該違背法令之具體事實。如依同法第四百六
十八條規定，以原判決有不適用法規或適用法規不當為理由時，
其上訴狀或理由書應表明該判決所違背之法令條項，或有關判例
、解釋字號，或成文法以外之習慣或法理等及其具體內容，暨係
依何訴訟資料合於該違背法令之具體事實，並具體敘述為從事法
之續造、確保裁判之一致性或其他所涉及之法律見解具有原則上
重要性之理由。上訴狀或理由書如未依上述方法表明，或其所表
明者與上開法條規定不合時，即難認為已合法表明上訴理由，其
上訴自非合法。本件上訴人對於原判決提起上訴，雖以該判決違
背法令為由，惟核其上訴理由狀所載內容，無非係就原審依職權
取捨證據，認定系爭耕地之承租人即被上訴人於民國八十五年十
二月三十一日租約期滿後，仍繼續耕作，並於八十六年一月間、
九十年三月間向台北縣三重市公所申請租約登記，兩造間應視為
以不定期限繼續契約等情，指摘其為不當；而非表明該判決所違
背之法令及其具體內容，暨依訴訟資料合於該違背法令之具體事
實，關於依民事訴訟法第四百六十九條之一規定提起上訴部分，
尤未具體敘述為從事法之續造、確保裁判之一致性或其他所涉及
之法律見解具有原則上重要性之理由，難認其已合法表明上訴理
由。依首揭說明，應認其上訴為不合法。又依定有期限之契約租
用耕地者，於契約（期限）屆滿時，除出租人收回自耕外，如承
租人繼續耕作，視為不定期限繼續契約，土地法第一百零九條定
有明文。另依耕地三七五減租條例第二十條規定，耕地租約於租
期屆滿時，除出租人依本條例收回自耕外，如承租人願繼續承租
者，應續訂租約；同條例第十九條第一項並設有出租人收回自耕
之限制。是定有期限之耕地租約，於租約期滿後，除出租人依法
收回自耕外，如承租人繼續耕作者，其租賃關係並不當然消滅。
原審既認定被上訴人於八十五年十二月三十一日租期屆滿後，仍
繼續耕作，則其謂兩造間仍有租賃關係存在，自無違背法令可言
。而被上訴人既有繼續耕作之事實，則其究竟有無於八十六年一
月間、九十年三月間申請租約登記及其手續是否合法，均無礙於
兩造間租賃關係存在之認定；而原審僅說明被上訴人於租期屆滿
後曾提出續訂租約之申請，至於該租約是否因此而成為六年期之
定期租賃契約，並未予以認定，則其稱兩造間視為以不定期限繼
續契約，亦無理由矛盾可言。而系爭租約之原承租人即被上訴人
戊○○之被繼承人鄭吉成死亡後，其繼承人鄭李月琴有無拋棄耕
作權，系爭租約之權利究係由戊○○一人繼承，抑如原審所認定
原承租人之權利義務由鄭李月琴、戊○○二人繼承，因鄭李月琴
死亡，其權利義務再由戊○○繼承，亦與認定被上訴人戊○○與
上訴人間就系爭耕地有無租賃關係存在無涉。至於原判決第九頁
倒數第八行以下記載「上訴人」自八十六年一月原訂三七五租約
期滿後，有繼續耕作之事實……，最末行記載「上訴人」抗辯兩
造間之租約關係存在，要非無據等語，所稱之「上訴人」，顯係
「被上訴人」之誤，此觀其前後文句即明，非理由與主文矛盾，
均附此敘明。
據上論結，本件上訴為不合法。依民事訴訟法第四百八十一條、
第四百四十四條第一項、第九十五條、第七十八條，裁定如主文
。
中    華    民    國  九十七  年    七    月    三    日
                      最高法院民事第一庭
                          審判長法官  蕭  亨  國
                                法官  葉  勝  利
                                法官  高  孟  焄
                                法官  陳  淑  敏
                                法官  李  寶  堂
      本件正本證明與原本無異
                                      書  記  官
中    華    民    國  九十七  年    七    月  二十一  日
                                                    Ｒ


司法院資訊處製作；財團法人民間司法改革基金會備份。
